【裁判字號】    97,易,3480
【裁判日期】    971110
【裁判案由】    竊盜
【裁判全文】
臺灣臺中地方法院刑事判決              97年度易字第3480號
公  訴  人  臺灣臺中地方法院檢察署檢察官
被      告  甲○○
上列被告因竊盜案件，經檢察官提起公訴（九十七年度偵字第一
三五四二號），本院判決如下：
    主  文
甲○○無罪。
    理  由
一、公訴意旨略以：被告甲○○於九十七年三月三十日下午二時
    三十分許，在臺中市○區○○街三六○號前，因見黃英杰所
    有停放在該處之牌照號碼ＱＰ－二三五一號自用小客車車門
    未上鎖且無人看管之際，竟意圖為自己不法之所有，以徒手
    之方式，竊取丙○○所有置於該車內右前座之皮包一個（內
    有丙○○國民身分證、健保卡、三信商業銀行提款卡、汽車
    及機車駕駛執照各一張、現金新臺幣一千九百元等物）得手
    ，因認被告涉犯刑法第三百二十條第一項普通竊盜罪嫌云云
    。
二、按犯罪事實應依證據認定之，無證據不得認定其犯罪事實；
    又不能證明被告犯罪者，應諭知無罪之判決，刑事訴訟法第
    一百五十四條第二項、第三百零一條第一項分別定有明文。
    次按認定不利於被告之事實，須依積極證據，苟積極證據不
    足為不利於被告事實之認定時，即應為有利於被告之認定，
    更不必有何有利之證據；又事實之認定，應憑證據，如未能
    發現相當證據，或證據不足以證明，自不能以推測或擬制之
    方法，以為裁判之基礎，最高法院分別著有三十年上字第八
    一六號、四十年臺上字第八六號判例可資參照。
三、公訴人認被告涉有竊盜犯行，無非係以：(1)丙○○指述；(2)
    臺中市警察局第一分局現場勘察報告、刑案現場採證相片八
    張；(3)經處理員警至現場勘察蒐證結果，於上開車牌號碼Ｑ
    Ｐ－二三五一號自用小客車之右前座車門採集到僅有之指紋
    一枚，經送請內政部警政署刑事警察局鑑定結果，該局以九
    十七年四月十一日刑紋字第○九七○○五三一四一號鑑驗書
    認送驗資料指紋與檔存之被告甲○○指紋卡相符等資料，為
    其所憑之論據。訊據被告堅詞否認有何竊盜犯行，陳稱：臺
    中市○區○○街三六○號是伊開設之公司，丙○○上開車輛
    停在伊公司門口，使伊無法倒車進入公司騎樓，伊朋友丁○○依被害人留下的手機號碼打給被害人，但無人接聽，伊就
    打開該車車門，想要放掉車子的手剎車，但丁○○說不要這
    樣，後來伊就改以手推車上貨，上完貨伊就開車離開，伊沒
    有偷丙○○皮包等語。
四、經查：
  (一)證人乙○○即到場採信之臺中市警察局第一分局鑑識小組成
    員，於九十七年三月三十日下午三時四十五分許，至臺中市
    ○○街三六○號前勘察蒐證，在車牌號碼ＱＰ－二三五一號
    自用小客車之右前座車門板採集到指紋一枚，經送請內政部
    警政署刑事警察局鑑定結果，認送驗資料指紋與檔存之被告
    甲○○指紋卡相符，此有臺中市警察局第一分局現場勘察報
    告及內政部警政署刑事警察局九十七年四月十一日刑紋字第
    ○九七○○五三一四一號鑑驗書在卷可憑（參見警卷第一二
    、一六頁），並經證人乙○○於本院審理時證述屬實，惟證
    人乙○○亦證稱：當天去採證時，只採集到一枚指紋，車門
    門把不易採集到指紋，且車內沒有採集到其他指紋等語（參
    見本院卷第三○頁），是當時採證時僅在車外右前座車門把
    手上方車門板上採集到被告指紋，車內或車門把手並未採集
    到被告指紋。被告既會在被害人車輛右前座車門板上留下指
    紋，代表被告當時並無穿載手套等遮避之物，則若被告有進
    入車內行竊之舉，應易在車內留下其他指紋，惟鑑識人員並
    未在車內發現其他指紋，且前揭車輛案發時停放在被告公司
    前，被告當日既在該公司出入，則被告指紋出現在被害人車
    門門板上，其原因即非只進入車內行竊一端，是上開鑑驗報
    告實難直接推論被告有進入車內行竊之事。
  (二)被告於本院審理時陳稱（與證人丁○○隔離）：案發當天伊
    開車載證人丁○○到伊公司地下室搬印刷剩下來廢棄的紙去
    資源回收，證人丁○○不是伊公司員工，因為當天休假，公
    司沒有人，東西很重，伊一個人沒有辦法搬，所以請證人丁○○搬忙，當時有一輛車停在伊公司門口，伊就先看擋風玻
    璃有無留下電話，發現車主有留電話號碼，伊就請證人丁○○以0000000000撥電話給車主，撥二通以上，結
    果車主都沒有接，伊就去拉車門，本來想要移車，伊人沒有
    進入車內，證人丁○○叫伊不要碰裡面東西，要伊把車門關
    起來，後來伊與證人丁○○就用推車搬地下室東西推到外面
    ，丙○○之後有打電話給證人丁○○，證人丁○○說本來想
    請她移車，現在已不用移車了，再隔一陣子，丙○○又打電
    話來，由證人丁○○接聽，丙○○說車內的東西不見了，證
    人丁○○請丙○○去報警，丙○○問有無看到可疑人物經過
    ，證人丁○○說沒有看到，隔天丙○○有來伊公司詢問伊有
    無看到可疑的人，伊告訴她沒有，她說她丟了皮包等語（參
    見本院卷第三一至三二頁）。證人丁○○於本院審理時陳稱
    （與被告隔離）：當天被告找伊說公司地下室有很多廢紙，
    請伊幫忙整理拿到車上，載去廢紙廠去賣，被告開車載伊去
    被告公司，到被告公司門口時，有一台車擋在公司門口，因
    為要整理地下室搬廢紙上被告的車，所以有擋住出入口，被
    告說怎麼會有人擋住門口，被告就在車子繞來繞去看，看到
    車上有留電話號碼，叫伊打這支電話，但是都沒有接，應該
    是有打二、三通，伊沒有印象被告有無拉車門之動作，伊與
    被告是中午過後去搬廢紙，詳細時間忘了，搬了半個小時，
    伊與被告搬完之後離開了，但車主後來有回伊電話，第一通
    車主是女的，打電話來說哪裡找她，伊跟她說你的車子擋在
    被告公司門口，伊說不用來移了，因為已經搬好了，第二通
    電話車主打電話來問伊有無看到可疑人物，伊說沒有，她說
    有丟掉東西，伊請她趕快去報警，伊忘記她有無跟伊說丟掉
    什麼東西等語（參見本院卷第三四背面至三六頁）。依前開
    供述及證詞，對於案發當日被告與證人丁○○去被告公司是
    要搬廢紙變賣，發現丙○○車輛擋住被告公司出入口，被告
    託證人丁○○以其所有0000000000行動電話，依
    車上所留電話號碼0000000000打電話給丙○○，
    丙○○之後打二通電話予證人丁○○等經過及通話內容，被
    告與證人丁○○所述均屬一致，並與0000000000
    、0000000000之雙向通聯紀錄相符（參見本院卷
    第七至十一頁）；且證人丙○○於本院審理時證稱：有人以
    0000000000有打電話給伊，打了二通，伊沒有接
    到，因為手機放在車內，所以伊下午三時十分許打電話過去
    是因為伊發現伊的皮包丟掉了，伊打電話問該支手機持有人
    問他有無打電話給伊，他說有，說伊的車擋住他家門口，他
    說沒有關係，他已經將東西搬好，伊之後又打第二通，問伊
    的東西丟掉了，對方說不知道，說沒有動伊車子等語（參見
    本院卷第五一頁背面、第五二頁），核與被告與證人丁○○
    所述相符，足見被告與證人丁○○二人前開所述為真。從而
    ，被告因丙○○車輛擋住其公司出入口，阻礙其搬運廢紙，
    故被告在丙○○車輛四週查看有無留有電話，甚或想要入內
    放掉丙○○車輛手剎車將車推走，因而在丙○○車輛右前座
    車門門板上留下指紋，並非無稽之事，亦無違常理，是要難
    僅以丙○○車輛右前座車門門板上留有被告指紋，而直接推
    論被告有竊盜之犯行。
  (三)證人丙○○於本院審理時證稱：伊於九十七年三月三十日中
    午十二時三十分左右，停在樂群街三六六號附近，約下午二
    點多開車離去，去買東西要拿錢時才知道皮包丟了，伊車門
    沒有上鎖，伊皮包放在副駕駛座椅子上，小皮包放在大皮包
    內，伊丟掉小皮包，大皮包還在等語（參見本院卷第五一頁
    、五二頁），又證稱：伊不認識被告，伊不曉得是何人偷皮
    包等語（同上卷第五三頁）。依證人丙○○前揭證詞，證人
    丙○○係自九十七年三月三十日中午十二時三十分許，將上
    開車輛停放在被告公司門口，至同日下午二時許才開車離去
    ；另依0000000000、0000000000之雙
    向通聯紀錄，證人丁○○於該日下午二時三十九分、二時四
    十分打二通電話予證人丙○○，要證人丙○○移車，故被告
    與證人丁○○應係此時到達被告公司門口，見證人丙○○車
    輛擋在被告公司門口才打上述二通電話。是故，被告與證人
    丁○○到達被告公司前，證人丙○○車輛早已停放在被告公
    司前近二個小時，被告與證人丁○○雖均陳稱有看到車內有
    手提包等語（參見本院卷第三一頁背面、第三五頁背面），
    然因失竊者為手提包內之小皮包，故被告與證人丁○○到達
    被告公司時，證人丙○○小皮包是否仍在車內，已難證明；
    況若被告有竊取證人丙○○皮包之意，怎還會請證人丁○○
    打電話給證人丙○○前來移車，徒然增加遭證人丙○○發覺
    之機率，是除被告在證人丙○○車輛右前車門門板上留下指
    紋外，並無直接或間接證據可資證明被告有竊盜犯行，實難
    以竊盜罪相繩。
五、綜上所述，本件尚乏積極證據足資證明被告確有竊盜之犯行
    ，且未達通常一般之人均不致於有所懷疑，而得確信其為真
    實之程度，揆諸前揭條文及判例意旨，尚難僅憑推測或擬制
    之方法，即遽為被告有罪之論斷。此外，本院復查無其他積
    極證據足資認定被告有何公訴人所指之竊盜犯行，被告之犯
    罪既屬不能證明，爰依首揭規定，應諭知被告無罪之判決。
據上論斷，應依刑事訴訟法第三百零一條第一項，判決如主文。
中    華    民    國    97    年    11    月    10    日
                  刑事第十三庭  法  官  黃裕仁
上正本證明與原本無異。
如不服本判決，應於收受送達後十日內向本院提出上訴書狀（應
敘述具體理由並附繕本）。
上訴書狀如未敘述理由，應於上訴期間屆滿後二十日內補提理由
書於本院。
                                書記官  何惠文
中    華    民    國    97    年    11    月    10    日


司法院資訊處製作；財團法人民間司法改革基金會備份。
